【裁判字號】    91,易,1293
【裁判日期】    920221
【裁判案由】    違反毒品危害防制條例
【裁判全文】
臺灣臺南地方法院刑事判決                        九十一年度易字第一二九三號
    公  訴  人  臺灣台南地方法院檢察署檢察官
    被      告  甲○○
右列被告因毒品危害防治條例案件，經檢察官提起公訴 (九十一年度毒偵字第二八五
號)，本院判決如左：
    主  文
甲○○無罪。
    理  由
一、公訴意旨略以：被告甲○○前因施用第二級毒品安非他命案，經本院於民國（下
    同）八十九年九月二十日，以八十九年度易字第二四四二號判處有期徒刑四月，
    於九十年一月二十九日執行完畢，仍不知悔改，又於九十一年一月二十二日回之
    三日內，在不詳之地點非法施用第二級毒品安非他。嗣於九十一年一月二十二日
    因監執行前案入，經台灣台南監獄採尿送驗，其尿液中呈現安非他命陽性反應。
    因認被告涉有毒品危害防制條例第十條第二項罪嫌。
二、按犯罪事實應依證據認定之，無證據不得推定其犯罪事實。又不能證明被告犯罪
    者，應諭知無罪之判決，刑事訴訟法第一百五十四條、第三百零一條第一項分別
    定有明文。再按認定被告有罪之事實應憑證據；如未能發現相當之證據，或證據
    不足以證明，自不能以推測或擬制之方法，以為裁判之基礎；且認定事實所憑之
    證據，其為訴訟上之證明，須達於通常一般人均不致有所懷疑，而得確信其為事
    實之程度者，始得據為有罪之認定；倘其證明尚未達到此一程度，而有合理之懷
    疑存在時，尚難為有罪之認定基礎；苟積極證據不足為不利於被告事實之認定時
    ，即應為有利於被告之認定，更不必有何有利之證據（最高法院七十六年台上字
    第四九八六號判例參照）。申言之，證據資料在證據法則上尚有對被告有利之存
    疑時，如無法依客觀方法排除此項合理之可疑時，依「罪疑利益歸被告原則」，
    不得以此項證據資料作為有罪判決之依據，此為當然之法理，合先敘明。
三、訊據被告堅決否認有再施用第二級毒品安非他命之行為，辯稱：「我沒有施用，
    我是自行到案執行，我不可能不注意到這個問題，我不可能施用毒品，真的沒有
    施。」、「我從九十年六月到九十一年一月二十二日入監執行時，我從來沒有吸
    安非他命，他們可能驗錯了。」、「我去前就沒有吸，因為我要去執行，如果我
    有吸，就會被判徒刑。」等語。
四、查：被告因非法施用第二級毒品安非他命，三犯，經本院於九十年十一月十六日
    判處有期徒刑六月確定，於九十一年一月二十二日主動向台灣台南地方法檢察署
    報到送監執行，於入監時經台灣台南監獄台南分監採尿送驗，其尿液中有甲基安
    非他命陽性反應，始認其有非法第而認其施用第二級毒品安非他命之犯行，有台
    灣台南地方法院檢察署九十年度毒偵字第一四二三號起訴書、台灣高等法院被告
    全國前案紀錄表一份、長榮管理學院毒物中檢驗通知單一紙及台灣台南監獄台南
    分監函附卷可稽。是公訴人認被告於九十一年一月二十二日回溯前三日內，有非
    法施用第二級毒品安非他命之行為，無非以被告尿液經檢驗結果呈現甲基安非他
    命陽性反應為主要論據。
五、惟查：
（一）被告所涉違反毒品危害防制條例案件，已三犯，之前亦曾違反該條例曾送至台
      灣台南看守所附設勒戒所施以觀察、勒戒及台灣台南監獄附設之戒治所施以強
      制戒治數次，於入所時均會採尿送驗，此為監、所固定之程序，被告知之甚詳
      。被告若於入監前有施用毒品之情，入監經採尿，其尿液中心檢驗出有毒品陽
      性反應而原形畢露，根本無法逃避，故被告所辯之情，亦非無據。
（二）本院將被告入監時所排放之尿液，再送法務部調查局使用氣相層析質譜儀分析
      法檢驗再作確認，結果嗎啡、甲基安非他命、ＭＤＭＡ均為陰性反應，有該部
      九十一年十一月二八日調科壹字第０九一二三０六二二三０號檢驗通知書一紙
      在卷可按。可知被告前所排放尿液先後二次檢驗之結果不同，若該尿液無質變
      之可能，則確有驗錯之情形。
（三）經本院向法務部調查局函查被告尿液於驗時有無質變之可能，該局函覆：（１
      ）九十一年一月間所採尿液，如果尿液中所含毒品濃度高，且保存良好，於同
      年十一月檢驗，仍可檢驗出毒品反應。（２）尿液之保存方式及所處環境，與
      尿液中毒品分解速度有關；另外，保存時間愈長，尿液中毒品亦愈少。（３）
      若冷藏保存良好，初驗如為陽性反應，原則上仍可檢驗出毒品成分。有法務部
      調查局九十二年一月六日調科壹字第０九一００八九六七五０號函附卷可稽。
      又查：台灣台南監獄台南分監對於新收受刑人採集尿液後，係送長榮大學毒物
      究中心複驗確認，由該中心冰封保存，期限二年。而長榮大學毒物研究中心檢
      體儲存方式為：（１）檢體暫存區（四度Ｃ永箱），在尚未確認為陽性檢體前
      。（２）陽性檢體長期冷凍區（零下二十度Ｃ），確認為陽性檢體後移至此區
      。有台灣台南監獄台南分監九十一年十二月二十六日南所分監文衛字第０九一
      ０００二０一五號函及長榮大學九十一年十二月二十七日九一長大毒字第０九
      一五０００五０號函可按。可知被告入監時台灣台南監獄台南分監所採集之尿
      液長榮大學毒物研究中心將其冷藏保存良好，被告所排放之尿液初驗既為陽性
      反應，雖至九十年十一月二十八日送調查局檢驗，原則上應仍可檢驗出毒品成
      分。
六、茲再將被告所排放之尿液送法務部調查局檢驗，被告之尿液中既無毒品陽性反應
    ，且其所辯亦非無據而毫無可採，揆之前揭「罪疑利益歸被告原則」，自應對被
    告為有利之認定，認被告並未涉有公訴意旨所指施用第二級毒品安非他命犯行，
    自應為無罪判決之諭知。
據上論斷，應依刑事訴訟法第三百零一條第一項，判決如主文。
本案經檢察官吳宇青到庭執行職務。
中      華      民      國      九十二      年      二      月  二十一  日
                                  臺灣臺南地方法院刑事第三庭
                                          法  官  吳勇輝
右正本證明與原本無異。
如不服本判決，應於判決送達後十日內向本院提出上訴狀( 應附繕本 )。
                                          書記官  李國敬
中      華      民      國      九十二      年      二      月  二十一  日


司法院資訊處製作；財團法人民間司法改革基金會備份。
